【裁判字號】    95,上易,463
【裁判日期】    950621
【裁判案由】    毀棄損壞
【裁判全文】
臺灣高等法院臺中分院刑事判決         95年度上易字第463號
上  訴  人  臺灣臺中地方法院檢察署檢察官
被      告  甲○○
上列上訴人因被告毀棄損壞案件，不服臺灣臺中地方法院94年度
中簡上字第700號中華民國95年2月7日第一審判決（聲請簡易處
刑案號：臺灣臺中地方法院檢察署94年度偵字第5620號），提起
上訴，本院判決如下：
    主  文
上訴駁回。
    理  由
一、公訴意旨略以：被告甲○○因不滿告訴人乙○○於民國（下
    同）94年1月11日20時30分許將車牌9U－0016號自小客車停
    放在臺中市○○區○○路三段39之1號之家門前，竟基於毀
    損之犯意，利用牽著車牌ZTO－596號輕機車出門之際，前後
    移動機車，故意刮傷告訴人乙○○所有之上開自小客車右前
    門車身，致該自小客車車體烤漆及鈑金毀損，足生損害於告
    訴人乙○○本人，因認被告涉犯刑法第354條之毀損罪嫌。
二、按犯罪事實應依證據認定之，無證據不得認定犯罪事實；不
    能證明被告犯罪者，應諭知無罪之判決，刑事訴訟法第154
    條第2項、第301條第1項分別定有明文。又認定不利於被告
    之事實，須依積極證據，苟積極證據不足為不利於被告事實
    之認定時，即應為有利於被告之認定，更不必有何有利之證
    據；認定犯罪事實所憑之證據，雖不以直接證據為限，間接
    證據亦包括在內，然而無論直接或間接證據，其為訴訟上之
    證明，須於通常一般之人均不致有所懷疑，而得確信為真實
    之程度者，始得據為有罪之認定，若其關於被告是否犯罪之
    證明未能達此程度，而有合理性懷疑之存在，致使無從形成
    有罪之確信，根據「罪證有疑，利於被告」之證據法則，即
    不得遽為不利於被告之認定。最高法院分別著有30年上字第
    816號、76年台上字第4986號判例可資參照。
三、公訴人認被告有上開毀損犯行，係以告訴人乙○○之指訴、
    證人賴啟文之證述，及上開自小客車維修報價單3紙，資為
    論據。訊之被告對於告訴人於上開時、地，將車牌9U－0016
    號自小客車停放在臺中市○○區○○路三段39之1號被告住
    家兼所營傢俱行門前，且其家中使用之車牌ZTO－596號輕型
    機車在牽出門之際，機車有與該自小客車之右前門車身碰撞
    等事實，固坦承不諱，但堅詞否認有何故意毀損告訴人乙○
    ○上開自小客車犯行，辯稱：伊太太有身孕無法將機車牽出
    去，不小心才碰撞到告訴人乙○○停放在該處之自小客車右
    前車門，並非伊牽機車碰撞到，伊無毀損之故意及動機，且
    上開自小客車亦未因此發生任何損壞等語。經查：
  (一)告訴人乙○○於上揭時間、地點，將車牌9U－0016號自小客
    車停放在被告之自宅及所營傢俱行前時，有人在該址前牽移
    被告家中使用之車牌ZTO－596號輕型機車，機車有與該自小
    客車右前車門處發生碰撞等事實，業據被告自承不諱，核與
    告訴人乙○○於警詢、偵查中之指訴相符，復經證人賴啟文
    於偵查中及原審結證無訛，有各該筆錄在卷可考，堪先認定
    。然按刑法上之毀損器物罪，必須行為人主觀上有毀損之故
    意，客觀上則須有毀棄或損壞器物或以他法致令不堪用之行
    為，始能成立。所謂毀棄，係指毀滅或拋棄而根本毀滅物之
    存在；稱損壞者，則指損害或破壞，使物之外形發生重大之
    變化，並減低物之可用性。本案告訴人乙○○之自小客車因
    而所生之受損情形，告訴人乙○○於警詢時係指陳：「右前
    葉子板、右前車門下方刮傷」等語，在場友人賴啟文於原審
    亦結證稱：「有刮痕」、「有凹進去，但算是輕微」等語，
    但均為被告所堅詞否認，辯稱：當時沒有看到車子有刮痕等
    語，可知該自小客車右前車門處究竟是否因而有刮傷之受損
    情狀，雙方說詞已相歧異。縱認告訴人乙○○及證人賴啟文
    之上開指訴並非虛假，惟該自小客車實際刮傷之程度及情形
    如何，是否已該當刑法毀損器物罪所處罰之「損壞」要件，
    則因告訴人乙○○、證人賴啟文均無法為具體之描述，且經
    檢察官及原審先後詢問受理本案報案之臺中市警察局第六分
    局西屯派出所，該派出所又表示當時並未拍照存證等情，有
    該派出所出具之職務報告、原審法院電話記錄表在卷可憑，
    本院尚難遽以判斷。告訴人乙○○雖另提出其於94年3月21
    日將該部自小客車送請上立汽車股份有限公司（下稱上立汽
    車公司）修理之委修單欲佐其說，但送修日期距本案案發之
    94年1月11日，已相隔逾2月，且依委修單上記載之工作項目
    ，委修內容繁多，則該次維修與上開自小客車在被告家前遭
    機車碰撞一事間之關連性，已屬有疑；又委修項目中雖列有
    「右前門下鈑金」、「右前門下烤漆」等2項，但並未載明
    作此2項維修之原因及車體受損情形，亦無從斷定從事此2項
    維修之原因完全係肇因於被告牽機車碰撞所致。據上，依現
    存卷證資料，顯然尚無法認定告訴人乙○○之上開自小客車
    在被告家前遭機車碰撞後，確實生有右前葉子板、右前門下
    方必須加以鈑金始能回復原狀之損壞情事。
  (二)被告雖否認有牽機車碰撞到告訴人乙○○上開自小客車之行
    為，但告訴人乙○○於警詢及偵查中，證人賴啟文於偵查中
    及原審均一致指認係被告牽機車碰撞自小客車等語，證人賴
    啟文於原審證稱：「我進去監視器店跟老闆談事情，出來要
    上車，我朋友在車上等我，我上車要走了的時候，看到一台
    機車在撞我朋友的車子。我上車要坐在前方的乘車座，我已
    經坐進去了，機車是在我這邊的右前方，我們的車子是停放
    在一家傢俱店前，機車應該是從我的右方出現，因為我一轉
    頭就看到那台機車。（檢察官問：你看到何人坐在機車上？
    ）當時已經坐在機車上，是被告坐在機車上，那時候被告有
    沒有戴安全帽不確定，但確定是男生不是女生。（檢察官問
    ：坐在機車的男生，是否在庭的被告？）是。（檢察官問：
    機車附近或後面有無其他人？）沒有。」等語（見原審簡上
    字卷第45頁），有各該筆錄存卷可查，參以告訴人乙○○、
    證人賴啟文與被告或被告妻子廖怡慧本不相識，亦無怨隙，
    倘若實際牽機車碰撞自小客車之人係廖怡慧，告訴人乙○○
    、證人賴啟文均無故意誣指被告，反使廖怡慧得脫免責任之
    必要。故告訴人乙○○、證人賴啟文此部分之陳述，堪信實
    在。惟被告在牽機車碰撞告訴人乙○○之自小客車前，並未
    與告訴人乙○○發生不快或爭執，告訴人乙○○之汽車固然
    有擋到被告傢俱行之部分出入通道，但被告亦不曾要求告訴
    人乙○○移動等情，為被告所不爭執，且經證人賴啟文到庭
    結證詳確，則在被告與告訴人乙○○並不相識又未發生不愉
    快之情況下，已難想像被告有何要故意損壞告訴人乙○○上
    開自小客車之動機及故意存在。證人賴啟文又於原審結證稱
    ：被告係以機車車頭碰撞自小客車右前車門，且當時機車未
    發動引擎等語（見原審同上卷第46、48至49頁），則依常理
    ，被告若真有故意損壞上開自小客車之故意，可選擇很多損
    壞之方式，例如以尖銳物刮板金、以鈍物凹損車體、破壞車
    燈等等，實無必要冒著自己使用之機車車頭可能損壞更嚴重
    之風險，以未發動引擎之機車車頭碰撞自小客車，被告之舉
    動亦令人費解。再參以證人賴啟文於審又結證稱：被告的機
    車在碰撞告訴人乙○○之自小客車幾次後，伊有搖下車窗制
    止，但不確定被告有聽到，因被告還撞1、2次，可能是不小
    心，伊就下車理論，被告即未再繼續碰撞，伊問被告為何要
    撞車子，被告沒有回話，當時感覺被告有喝酒等語（見原審
    同上卷第45至47頁），被告亦自承當時已喝了至少20瓶的易
    開罐啤酒，對於當時雙方因車子碰撞發生爭吵的情形已不記
    得等語（見原審同上卷第53頁），且依證人賴啟文當庭繪製
    之現場圖可知，被告所牽機車與告訴人乙○○之上開自小客
    車距離甚近，且車頭均朝同一方向（附在原審同上卷第57頁
    ），則被告當時之意識狀況及行動控制能力是否受到酒類影
    響而有所降低，以致在牽移機車時，未能思及改走其他空間
    ，且於移動機車時控制力不佳，以致不慎碰撞到告訴人乙○
    ○之自小客車，亦非無可能。綜觀上開各情，本院認依現有
    卷證，尚無法形成確切之心證，遽認被告移動機車碰撞到告
    訴人乙○○上開自小客車之行為，在主觀上係具有毀損之故
    意。
四、據上所述，被告主觀上是否具有毀損故意，以及告訴人乙○
    ○上開自小客車遭被告機車碰撞之受損情形，已否達到刑法
    損壞器物罪之「損壞」程度，既均仍有疑義，公訴人復未能
    提出其他確切之證據證明被告確實有公訴意旨所指之損壞器
    物犯行，本院亦查無其他積極證據可證被告有刑法第354 條
    之罪嫌，揆諸首揭說明，尚不能證明被告犯罪。原審依據上
    述理由，依刑事訴訟法第301條第1項諭知被告無罪之判決。
    經核無不當，檢察官以原判決諭知被告罪為不當而提起上訴
    ，並聲請傳喚證人即前往現場處理之警員丙○○到庭證述車
    牌9U－0016號損壞之情形如何？經證人丙○○於本院到庭證
    稱：「（檢察官問：你到現場處理時，碰到乙○○車號車牌
    9U－0016號小客車損害情形如何？）乘客那邊的車門有刮痕
    ，只有一線黑黑的刮痕，感覺漆沒有被刮起來，我是用目視
    的。（檢察官問：當時現場燈光很亮嗎？）不會很亮。（檢
    察官問：當時乙○○說只有刮到這一痕嗎？）只有這一痕而
    已。（檢察官問：當時被告如何說？）被告不承認有去碰到
    ，李小姐的車是停在店門口，她說被告機車要出去，故意去
    碰到。（檢察官問：有無凹下去？）我沒有去摸，看起來表
    面好像沒有凹下去。（檢察官問：有無作筆錄？）有要帶他
    們去做筆錄，但是王先生有喝酒不願意去。（檢察官問：之
    後乙○○有拿修理收據到派出所去隨案移送嗎？）沒有。」
    等語（見本院95年6月14日審理筆錄），依該證人所述情節
    ，亦無法證明案發當時，告訴人乙○○之車牌9U－0016號小
    客車受損情形已達刑法上毀壞之程度。是以，檢察官之上訴
    為無理由，應予駁回。至於檢察官另外聲請傳喚維修廠商「
    上立汽車公司」之維修人員就烤漆及鈑金之前的毀損情形、
    烤漆及鈑金之必要性等事項作證，因告訴人乙○○係於94年
    3月21日將該部自小客車送請上立汽車公司修理，距本案案
    發之94年1月11日，已相隔逾2月，且依委修單上記載之工作
    項目，委修內容繁多，則該次維修與上開自小客車在被告家
    前遭機車碰撞一事間之關連性，誠屬有疑，如前所述，是以
    本院認就此部分無再予調查傳證喚人之必要，合併敘明。
五、被告經合法傳喚，無正當理由不到庭，爰不待其陳述逕行判
    決。
據上論斷，應依刑事訴訟法第371條、第368條，判決如主文。
本案經檢察官丁○○到庭執行職務。
中    華    民    國    95    年    6     月    21    日
               刑事第七庭  審判長法  官  林  榮  龍
                                 法  官  許  秀  芬
                                 法  官  江  錫  麟
上列正本證明與原本無異。
不得上訴。
                                 書記官  劉  建  智
中    華    民    國    95    年    6     月    22    日
                                                      Ｆ


司法院資訊處製作；財團法人民間司法改革基金會備份。
